臺灣屏東地方法院刑事判決
111年度原訴字第39號
公  訴  人  臺灣屏東地方檢察署檢察官
被      告  石偉雄




指定辯護人  本院公設辯護人  張宏惠  
上列被告因詐欺案件，經檢察官追加起訴（111年度偵字第6128
號），因被告於準備程序中就被訴犯罪事實為有罪之陳述，經告
知簡式審判程序之旨，並聽取當事人之意見後，經本院合議庭裁
定由受命法官獨任進行簡式審判程序，茲判決如下：
    主  文
石偉雄犯以網際網路對公眾散布而犯詐欺取財罪，處有期徒刑壹
年貳月；又犯以網際網路對公眾散布而犯詐欺取財罪，處有期徒
刑壹年參月，未扣案之犯罪所得新臺幣參仟陸佰元沒收，於全部
或一部不能沒收時，追徵之。
    事  實
一、石偉雄因苦於負債，急需現金還款，明知其目前並無苦茶油、蜂蜜、小米酒現貨，竟仍意圖為自己不法之所有，基於以網際網路對公眾散布而犯詐欺取財之犯意，先於民國109年12月16日，在嘉義縣○○○鄉○○村○○00○0號住處內，使用手機連接網際網路登入facebook臉書社群網站，以暱稱「藍海鳴」之帳戶，公開在該網站上刊登「幫各位介紹一下，來自於屏東的冷壓苦茶油來囉，等待了十幾年終於採收，新樹新果，新油!最新鮮的都在這，清香不怪味，親自採收監榨，保證純天然無添加，剛剛出爐最新鮮，趕緊參考。#600cc只要新臺幣（下同）800元。#人家都1,000元以上我們只要800元。#用生命人格保證平價又純粹。#直接線上洽詢藍先生。」等語，以網際網路對公眾散布「有苦茶油現貨」之虛假廣告，而為下列犯行：
㈠、王孟哲見上開廣告，陷於錯誤，自上開臉書社群網站及手機
    通訊軟體LINE私訊向石偉雄訂購苦茶油2罐、蜂蜜1罐、小米
    酒2罐，價格合計3,600元。石偉雄向其佯稱匯款後立刻出貨
    云云，王孟哲乃陷於錯誤，於110年12月16日，自其本人申
    辦之中國信託商業銀行帳號000-000000000000號帳戶（下稱
    上開中信帳戶），匯款3,600元至石偉雄之母許玉梅申辦之
    阿里山農會帳號0000000000000000號帳戶。惟王孟哲始終未
    收到商品，始知受騙，要求石偉雄退款，石偉雄遂於111年1
    月4日，使用三角詐欺手法，指示林寶珠匯款3,600元至王孟
    哲上開中信帳戶，充作退款，以此填補王孟哲所受損害。　
㈡、林寶珠見上開廣告，陷於錯誤，自上開臉書社群網站及手機
    通訊軟體LINE私訊向石偉雄訂購重量10斤之苦茶油，價格8,
    000元。石偉雄向其佯稱匯款後立刻出貨云云，林寶珠乃陷
    於錯誤，依石偉雄指示，於111年1月4日，自其本人申辦之
    國泰世華商業銀行帳號000-000000000000號帳戶，匯款3,60
    0元至王孟哲上開中信帳戶，充作訂金。惟林寶珠始終未收
    到苦茶油，且石偉雄始終未退款，察覺有異報警處理，始悉
    上情。
二、案經林寶珠訴由彰化縣警察局和美分局報告臺灣彰化地方檢
    察署呈請為臺灣高等檢察署檢察長令轉臺灣屏東地方檢察署
    檢察官偵查起訴。
    理  由
一、告訴範圍：
　　追加起訴意旨認本案係由王孟哲、林寶珠訴由彰化縣警察局
    和美分局，經查：告訴人林寶珠於警詢時確實已稱：伊要對
    藍海鳴提出告訴等語（彰化地檢偵查卷第23頁），可認已有
    向偵查機關訴追犯罪之意，然被害人王孟哲於歷次警詢時均
    未提出告訴（彰化地檢偵查卷卷第9-13頁、77-82頁），且
    於偵查中未經傳喚到庭，難認其有提出告訴之意思，是公訴
    人認王孟哲係告訴人顯有誤會，合先敘明。
二、認定本案犯罪事實之證據：
　　前揭犯罪事實，業據被告石偉雄於警詢、偵訊、本院準備程
    序及審理時坦承不諱（彰化地檢偵查卷第15-19頁、屏東地
    檢偵查卷第15-16頁、本院卷第45-46頁、第58-59頁），核
    與證人即告訴人林寶珠、證人即被害人王孟哲於警詢時之證
    述大致相符（彰化地檢卷第9-13、21-23、77-82頁），並有
    上開中信帳戶交易明細、臺中市政府警察局大雅分局潭北派
    出所陳報單、受理各類案件紀錄表、受理案件證明單、受理
    詐騙帳戶通報警示簡便格式表、金融機構聯防機制通報單內
    政部警政署反詐騙諮詢專線紀錄表（彰化地檢卷第43-55頁
    ）、被告與告訴人林寶珠之臉書社群網站及手機通訊軟體LI
    NE私訊紀錄翻拍照片（彰化地檢卷第59-71頁）、彰化縣警
    察局和美分局和美派出所陳報單、受理各類案件紀錄表、受
    理案件證明單、內政部警政署反詐騙諮詢專線紀錄表（彰化
    地檢卷第73、83-87頁）、被害人王孟哲之網路轉帳交易明
    細（彰化地檢卷第89頁）、被告與被害人王孟哲之臉書社群
    網站及手機通訊軟體LINE私訊紀錄翻拍照片（彰化地檢卷第
    91頁）各1份在卷可憑，足證被告任意性自白與事實相符，
    堪以採信。本案事證明確，被告犯行堪以認定，應依法論罪
    科刑。
三、論罪科刑：　　
㈠、核被告所為，均係犯刑法第339條之4第1項第3款之以網際網
    路對公眾散布而犯詐欺取財罪。
㈡、被告所犯上開2罪，犯意各別，行為互殊，應予分論併罰。
㈢、追加起訴意旨雖敘明被告構成累犯，並請求依刑法第47條第1
    項規定加重其刑等語。惟檢察官並未就被告構成累犯之前階
    段事實及應加重其刑之後階段事項，主張並具體指出證明方
    法，容屬未盡實質舉證責任，本院自無從為補充性調查，即
    不能遽行論以累犯及加重其刑，但本院仍得就被告之前科素
    行，依刑法第57條第5款所定「犯罪行為人之品行」之量刑
    審酌事項而為下述評價，併予敘明（最高法院刑事大法庭11
    0年度台上大字第5660號裁定、最高法院110年度台上字第56
    60號判決意旨參照）。　
㈣、爰審酌被告：⒈正值壯年，不思以正途取財，為圖小利，竟利
    用網路詐騙他人，除侵害他人財產法益外，更破壞整體社會
    商業交流間之信賴，所為實不應該；⒉犯罪之動機、目的及
    告訴人林寶珠與被害人王孟哲2人分別所受之財產上損害；⒊
    犯後於本院審理中坦承犯行，然僅透由告訴人林寶珠之匯款
    返還被害人王孟哲3,600元，而迄今未與告訴人林寶珠達成
    和解或先行賠償告訴人林寶珠之不同犯後態度；⒋高職畢業
    之智識程度；⒌現在無業；⒍離婚，無子女等一切情狀（見本
    院卷第61頁），分別量處如主文所示之刑，以資懲儆。又關
    於數罪併罰之案件，如能俟被告所犯數罪全部確定後，於執
    行時，始由該案犯罪事實最後判決之法院所對應之檢察署檢
    察官，聲請該法院裁定之，無庸於每一個案判決時定其應執
    行刑，則依此所為之定刑，不但能保障被告（受刑人）之聽
    審權，符合正當法律程序，更可提升刑罰之可預測性，減少
    不必要之重複裁判，避免違反一事不再理原則情事之發生（
    最高法院刑事大法庭110年度台抗大字第489號裁定意旨參照
    ），被告所犯本案2罪雖為數罪併罰之案件，然被告除本案
    之外，尚有另案經法院判處徒刑，此有臺灣高等法院被告前
    案紀錄表在卷可稽（見本院卷第24至26頁），是被告有數罪
    併罰之另案而有與本案合併定應執行刑之可能，參酌上開最
    高法院裁定意旨，爰不於本案就被告所犯上開各罪合併定應
    執行刑，附此敘明。　　
四、沒收部分：
㈠、按犯罪所得，屬於犯罪行為人者，沒收之；於全部或一部不
    能沒收或不宜執行沒收時，追徵其價額，刑法第38條之1 第
    1 項前段、第3 項定有明文。然按有關犯罪所得之沒收，刑
    法第38條之1 之立法理由二提及：「依實務多數見解，基於
    澈底剝奪犯罪所得以根絕犯罪誘因之旨趣，不問成本、利潤
    ，均應沒收。」亦即有關犯罪所得之沒收係採總額原則，不
    扣除成本。故於具體個案應先界定有無利得，若有利得，再
    判斷其利得範圍，此時始生不扣除成本之問題。此規定係為
    避免被告因犯罪而坐享犯罪所得，顯失公平正義，而無法預
    防犯罪，且與任何人都不得保有犯罪所得之原則有悖，基於
    利得沒收並非刑罰，性質上屬類似不當得利之衡平措施，採
    總額原則，不僅使宣告利得沒收於估算數額上成為可行，且
    在淨利之外剝奪所得，更可使利得沒收之當事人，在犯罪前
    必須思考承受可罰行為之風險，藉此強調投入非法事業的一
    切投資皆會血本無歸，與剝奪所得主要是為追求預防犯罪之
    目的相契合，故沒收利得並不扣除其支出之犯罪成本（最高
    法院110 年度台上字第1522號刑事判決可供參照）。又按為
    避免行為人因犯罪而坐享犯罪所得，顯失公平正義，而無法
    預防犯罪，刑法第38條之1 前段規定「犯罪所得，屬於犯罪
    行為人者，沒收之」，其犯罪所得沒收之範圍，應以犯罪行
    為人實際所獲得或有事實上處分權者為斷。……又沒收新制下
    犯罪所得所採學理上「（相對）總額原則」之計算方法，係
    於前階段先界定「利得存否」，嗣於後階段再判斷「利得範
    圍」，前者本不計入與犯罪無直接關聯性之中性支出，後者
    始生犯罪成本不予扣除之問題（最高法院110 年度台上字第
    1894號判決意旨參照）。
㈡、查本案被告犯罪手法乃俗稱之「三角詐欺」，亦即被告先行
    詐騙被害人王孟哲使其匯款3,600元後，再詐欺告訴人林寶
    珠3,600元，以此方式避免被害人王孟哲向其訴追求償，是
    被告因上開犯行實際獲得者，乃被害人王孟哲匯款之利益，
    而被害人王孟哲所受損害固然已受填補，然仍致生告訴人林
    寶珠受有3,600元之損失結果，而被告並未賠償告訴人林寶
    珠，為避免被告因犯罪而坐享犯罪所得，以及使告訴人林寶
    珠所受損害應受填補，揆之前揭說明，就其對告訴人林寶珠
    所犯以網際網路對公眾散布而犯詐欺取財罪，應依刑法第38
    條之1第1項前段規定宣告沒收，於全部或一部不能沒收或不
    宜執行沒收時，依同條第3 項規定，追徵其價額。　　　　
㈢、至被告所有用以連結無線網路登入臉書中貼文之行動電話1支，並未扣案，且該行動電話係供被告日常聯絡親友之用，僅偶然供作本案犯罪工具，亦非違禁物，將之沒收或追徵其價額，尚不具刑法上之重要性，爰不予宣告沒收或追徵，附此敘明。　　　　　　　　　　　
據上論斷，應依刑事訴訟法第273條之1第1項、第284條之1、第2
99條第1項前段，判決如主文。
本案經檢察官楊士逸提起公訴，檢察官廖期弘到庭執行職務。
中　　華　　民　　國　　111 　年　　9 　　月　　22　　日
                  刑事第六庭    法  官  李松諺
以上正本證明與原本無異。
如不服本判決應於收受判決後20日內向本院提出上訴書狀，並應
敘述具體理由；其未敘述上訴理由者，應於上訴期間屆滿後20日
內向本院補提理由書（均須按他造當事人之人數附繕本）「切勿
逕送上級法院」。
中　　華　　民　　國　　111 　年　　9 　　月　　22　　日
                                書記官  林孟蓁